臺灣臺南地方法院臺南簡易庭民事判決
111年度南小字第1016號
原      告  新安東京海上產物保險股份有限公司台南分公司

法定代理人  曾淑惠  
訴訟代理人  徐聖弦  
            謝昀龍  
被      告  黃良精  


上列當事人間請求侵權行為損害賠償事件，本院於民國111年8月
15日言詞辯論終結，判決如下：
    主  文
被告應給付原告新臺幣貳萬零捌佰陸拾肆元，及自民國一百一十
一年五月二十九日起至清償日止，按週年利率百分之五計算之利
息。
原告其餘之訴駁回。
訴訟費用新臺幣壹仟元，由被告負擔新臺幣伍佰參拾參元，餘由
原告負擔。
本判決原告勝訴部分得假執行。
    事實及理由
一、原告起訴主張：
　㈠訴之聲明：
　　被告應給付原告新臺幣（下同）3萬9,155元，及自起訴狀繕
    本送達之翌日起至清償日止，按週年利率5％計算之利息。
　㈡被告於民國110年9月26日16時10分許，騎乘車牌號碼000-000
    0號普通重型機車（下稱系爭機車），行經臺南市○區○○路○
    段000號前時，其疏未注意，不慎與原告所承保、訴外人陳
    嘉雯所有及駕駛之車牌號碼000-0000號自用小客車（下稱系
    爭汽車）發生碰撞，致系爭汽車受有損害（下稱系爭事故）
    。原告已依保險契約先行墊付維修費用3萬9,155元，爰依保
    險法第53條第1項規定，代位行使被保險人陳嘉雯依民法第1
    91條之2前段、第196條規定，請求被告賠償之。
二、被告則以下列情詞資為抗辯：
　　被告騎乘之系爭機車於系爭事故發生時，並未擦撞到系爭汽
    車，系爭機車也未傾倒。
三、本院得心證之理由：　　
  ㈠按因故意或過失，不法侵害他人之權利者，負損害賠償責任
    ；汽車、機車或其他非依軌道行駛之動力車輛，在使用中加
    損害於他人者，駕駛人應賠償因此所生之損害；負損害賠償
    責任者，除法律另有規定或契約另有訂定外，應回復他方損
    害發生前之原狀，民法第184條第1項前段、第191條之2前段
    、第213條第1項分別定有明文。次按汽車行駛時，駕駛人應
    注意車前狀況及兩車並行之間隔，並隨時採取必要之安全措
    施，道路交通安全規則第94條第3項定有明文。查被告於110
    年9月26日16時10分許，騎乘系爭機車行經臺南市○區○○路○
    段000號前，適有陳嘉雯駕駛之系爭汽車在該處停等紅燈，
    被告竟疏未注意車前狀況及兩車並行之間隔，系爭機車左前
    車頭不慎擦撞系爭汽車右前車頭，致系爭汽車受有損害等情
    ，有系爭事故之初步分析研判表、調查紀錄表、道路交通事
    故現場圖、現場照片在卷可佐（調解卷第53-71頁）。被告
    疏未注意車前狀況並與系爭汽車保持距離，而擦撞系爭汽車
    ，其顯有過失自明，自應負侵權行為損害賠償之責。
  ㈡被告固抗辯系爭機車並未擦撞系爭汽車，系爭機車上擦痕係
    載孫子去永華國小時撞到牆壁所造成云云。惟查，系爭汽車
    之右前車頭與系爭機車左前車頭均有明顯擦痕，且高度一致
    乙情，有系爭事故現場照片附卷可稽（調解卷第67-71頁）
    ，況被告於警詢中自承有擦撞到系爭汽車，有調查紀錄表在
    卷足參（調解卷第57頁）。足認上開擦痕係系爭事故所造成
    ，系爭機車確有擦撞系爭汽車之事實。被告上開抗辯並未提
    出任何證據可憑，尚難採信。
  ㈢再按被保險人因保險人應負保險責任之損失發生，而對於第
    三人有損失賠償請求權者，保險人得於給付賠償金額後，代
    位行使被保險人對於第三人之請求權，保險法第53條第1項
    本文定有明文。查原告已賠付系爭汽車之維修費用3萬9,155
    元，有南智捷汽車股份有限公司修車簽認單、統一發票在卷
    可佐（調解卷第37頁）。故原告自得於上開賠償金額範圍內
    ，代位系爭汽車所有權人對被告行使損害賠償請求權。
  ㈣復按依民法第196條請求賠償物被毀損所減少之價額，得以
    修復費用為估定之標準，但以必要者為限，如修理材料以新
    品換舊品，應予折舊（最高法院77年度第9次民事庭會議決
    議可資參考）。又依行政院所頒佈之固定資產耐用年數表及
    固定資產折舊率表規定，系爭汽車為自用小客車，其耐用年
    數為5年，依定率遞減法每年折舊1000分之369，另依營利事
    業所得稅查核準則第95條第6項規定「固定資產提列折舊採
    用定率遞減法者，以1年為計算單位；其使用期間未滿1年者
    ，按實際使用之月數相當於全年之比例計算之；不滿1月者
    ，以月計」。查系爭汽車係108年5月出廠，有行車執照附卷
    可佐（見調解卷第19頁）。故系爭汽車自出廠起至110年9月
    26日系爭事故發生時，約已使用2年又5個月。而系爭車輛因
    系爭事故支出之必要修復費用共3萬9,155元，其中工資為1
    萬1,570元（即①鈑金、拆工費用2,420元②塗裝費用9,150元
    ）、零件費用為2萬7,585元，有納智捷汽車股份有限公司估
    價單、南智捷汽車股份有限公司修車簽認單、銷貨明細資料
    在卷足參（見調解卷第33、37頁）。惟上開零件費用係以新
    零件更換損壞之舊零件，則計算上開零件損害賠償數額時，
    自應扣除折舊部分始屬合理，而更換零件部分扣除折舊後之
    費用估定為9,294元（計算方式詳如附表），加上工資1萬1,
    570元，則系爭汽車回復原狀所必要之費用合計為2萬0,864
    元。從而，原告請求被告賠償2萬0,864元，核屬有據，逾此
    部分之請求，尚屬無據。
四、綜上所述，原告依保險代位及侵權行為法律關係，請求被告
    給付2萬0,864元，及自起訴狀繕本送達之翌日即111年5月29
    日（調解卷第85頁）起至清償日止，按週年利率百分之5計
    算之利息，為有理由，應予准許；逾此範圍之請求，為無理
    由，應予駁回。
五、本判決原告勝訴之部分係適用小額訴訟程序所為被告敗訴之
    判決，依民事訴訟法第436條之20規定，應依職權宣告假執
    行。
六、訴訟費用負擔之依據：民事訴訟法第436條之23、第436條第
    2項、第79條、第436條之19第1項。
中　　華　　民　　國　　111 　年　　8 　　月　　29　　日
                 臺灣臺南地方法院臺南簡易庭
                       書記官　曾美滋
                       法  官　陳尹捷
以上正本證明與原本無異。
如不服本判決，應於判決送達後20日內，向本院提出上訴狀並表
明上訴理由，如於本判決宣示後送達前提起上訴者，應於判決送
達後20日內補提上訴理由書（須附繕本）。
如委任律師提起上訴者，應一併繳納上訴審裁判費。          
如對於小額程序之第一審判決之上訴，非以其違背法令之理由，
不得為之。且上訴狀內應記載表明(一)原判決所違背之法令及其
具體內容。(二)依訴訟資料可認為原判決有違背法令之具體事實
者。
中　　華　　民　　國　　111 　年　　8 　　月　　29　　日
 　　　　　　  　　　　書記官　曾美滋
　　          

 附表：（元以下4捨5入）
折　舊　時　間 金　　　　　　　　　　額 第1年折舊值    第1年折舊後價值 2萬7,585元×0.369＝1萬0,179元 2萬7,585元－1萬0,179元＝1萬7,406元 第2年折舊值 第2年折舊後價值 1萬7,406元×0.369＝6,423元 1萬7,406元－6,423元＝1萬0,983元 第3年折舊值 第3年折舊後價值 1萬0,983元×0.369×（5/12）＝1,689元 1萬0,983元－1,689元＝9,294元